【裁判字號】    99,交聲,261
【裁判日期】    990512
【裁判案由】    聲明異議
【裁判全文】
臺灣高雄地方法院交通事件裁定         99年度交聲字第261號
原處分機關  高雄市政府交通局
異  議  人
即受處分人  甲○○
上列異議人即受處分人因違反道路交通管理處罰條例事件，對於
高雄市政府交通局中華民國99年1 月15日所為之處分（原處分：
高市交裁字第裁32-B00000000號），聲明異議，本院裁定如下：
    主  文
異議駁回。
    理  由
一、異議意旨略以：異議人即受處分人（下稱受處分人）甲○○
    於民國98年12月5 日13時15分許，將車牌號碼8S-0955 號自
    小客車停放於高雄市○○路159 號前，嗣遭員警當場開單舉
    發，原處分機關以受處分人有「在禁止臨時停車標線處停車
    」之交通違規行為裁處罰鍰新臺幣（下同）9 百元，然因本
    件違規地點實際上係一高費率停車位，而受處分人當時確實
    係將上開自小客車停放於停車格中，且本件員警認為我違規
    ，應該提出我違規之證據，原處分顯然有錯誤，為此依法聲
    明異議，請求撤銷原處分等語。
二、按汽車駕駛人停車時，有在禁止臨時停車處所停車之情形者
    ，處新臺幣6 百元以上1 千2 百元以下罰鍰，道路交通管理
    處罰條例第56條第1 項第1 款定有明文。經查：
(一)受處分人於上揭時間，因將上開自小客車停放於高雄市○○
    路159 號前，嗣經員警當場開單舉發，原處分機關即高雄市
    政府交通局以受處分人有「在禁止臨時停車標線處停車」之
    交通違規行為而裁處罰鍰9 百元等情，此為受處分人所不否
    認，並有高雄市政府交通局高市交裁字第裁32-B00000000號
    違反道路交通管理事件裁決書、高雄市政府警察局高市警交
    字第B00000000 號舉發違反道路交通管理事件通知單各1 份
    附卷可稽，此部分事實堪予認定。
(二)按交通勤務警察或依法令執行交通稽查任務人員，開單舉發
    違反道路交通管理處罰條例所列之違規事實，經公路主管機
    關或警察機關所為之裁決處罰，本質上為行政處分，係公務
    員基於職務上權力，依法就特定之具體事件所為，並具有公
    法上效果之單方行政行為；依公務員為公法上行為具有公信
    力之原則，該行政處分當可被推定為真正，且其據以依法處
    分之事實認定，亦應可推定為正確無誤，故本此公信原則，
    立法者乃賦予行政機關違反道路交通事件統一裁罰基準及處
    理細則等相關規定，使交通勤務警察或依法令執行交通稽查
    任務人員得當機處分，以達成維護交通秩序及公共安全之行
    政目的；反之，若謂公務員一切行政行為均需預留證據以證
    其實，則國家行政勢必窒礙難行，且相關行政目的亦難達成
    ，故刑事訴訟法中就犯罪證據有關之規定，與屬於行政秩序
    罰之交通違規裁罰本旨不相符合之部分，自不在得以準用之
    列。從而，交通違規行政爭訟之舉證責任原理，應非如刑事
    案件中，必須超越任何合理懷疑，始可為有罪判決之嚴格證
    明程度，而係應與民事訴訟之舉證責任原理相類似，亦即，
    基本上應就行政機關與人民所各自主張有利於己之事實，分
    配其應盡之舉證責任，而非逕予適用刑事訴訟法上之「無罪
    推定」原則，此觀諸行政訴訟法第136 條，規定行政訴訟程
    序準用民事訴訟法第277 條舉證責任分配原則之立法意旨，
    即可明瞭（臺灣高等法院高雄分院98年度交抗字第771 號、
    臺灣高等法院99年度交抗字第877 號裁定參照）。
(三)本件違規地點高雄市○○路159 號前有一高費率停車位乙節
    ，有受處分人提出之照片4 張，以及高雄市政府警察局左營
    分局99年3 月18日高市警左分六字第0990008041號函文所附
    上址照片數張在卷可證，固可認定，惟上址前縱有停車格，
    仍無從逕予推論停放於上址前方之汽車均係依規定停放在停
    車格內，此乃當然之理，先予指明。而本件交通違規事件係
    由員警當場製單舉發，並經受處分人當場簽名收受，有上開
    舉發通知單可查，倘受處分人當時確實有將上開自小客車停
    放於停車格內，理應當場反應始為合理，何以在事後始主張
    當時並無違規行為？故受處分人所言是否可信，已甚有疑問
    。雖受處分人於本院訊問時辯稱：我以為那條路路邊都不能
    停車，也不曉得那邊有停車位，警察開單給我的時候，當下
    我是沒有發現那是一個停車格，所以就簽了離開，後來我回
    去才想到那邊好像有個停車位，所以我再繞回去，才發現我
    停的位置就是停車位云云。依受處分人上開辯詞，其原先係
    認知該路段均不能停車，亦不知悉有停車位，然受處分人於
    此認知下，仍將上開自小客車停放於上址，顯見受處分人當
    時主觀上已有違反交通規則之故意甚明；又於路邊停車時，
    關於車輛停放位置是否為停車格，抑或為禁止停車或禁止臨
    時停車之區域，此攸關汽車駕駛人或所有人是否會因違規停
    車而遭員警開單受罰以及車輛是否因此遭拖吊，衡情，汽車
    駕駛人理當會施以一定程度之注意力，以免發生違規行為，
    而徒增後續取車繳款之麻煩，參以上址路旁豎立有明顯之停
    車費收費標準之告示牌，亦有上開照片附卷可查，而受處分
    人竟辯稱其於停車時未發現該處是否係停車格始會誤簽罰單
    云云，已有違社會一般之經驗法則，本院不予採信。況且，
    受處分人辯稱其當時確有將上開自小客車停放於停車格，然
    其迄未提出任何證據以實其說，亦未就員警之舉發有誤提出
    相關證據以供調查，本院復查無其他證據足資證明本件舉發
    之員警有捏造事實違法取締之情事，受處分人以上開情詞置
    辯，實難憑信。至於受處分人於本院訊問時另辯稱：那條路
    很多違規車輛，警察都只是趕而已，並沒有開單，我覺得警
    察可能是因為等我比較久，所以才開我單子云云，此雖屬受
    處分人個人主觀臆測之詞，尚無從推翻本件交通違規事實之
    存在，然益徵受處分人上開違規停車行為已影響當地交通而
    非屬輕微，故員警始依法開單舉發無誤，併此指明。
三、綜上所述，受處分人所有之上開自小客車於上揭時、地有在
    禁止臨時停車處所停車之違規情事既可認定，且受處分人就
    其所主張之有利事項，並未提出具體事證供本院調查，故原
    舉發單位依照上述規定，對於受處分人製單舉發，尚難認有
    何違誤之處，是原處分機關依道路交通管理處罰條例第56條
    第1 項第1 款規定以及違反道路交通管理事件統一裁罰基準
    表之相關內容，裁處受處分人罰鍰9 百元，於法並無不合。
    故本件異議並無理由，應予駁回。
四、據上論斷，應依道路交通案件處理法第19條，裁定如主文。
中    華    民    國    99    年    5     月    12    日
                        交通法庭  法  官  陳芸珮
以上正本證明與原本無異。
如不服本裁定，應於收受送達後5 日內向本院提出抗告狀。
中    華    民    國    99    年    5     月    12    日
                                  書記官  蔡淑貞

司法院資訊處製作；財團法人民間司法改革基金會備份。
